臺灣嘉義地方法院民事判決
111年度嘉簡字第49號
原      告  程秉輝  

被      告  施麗鳳  
訴訟代理人  周仲鼎律師
複代理人    章詠昌  
上列當事人間債務人異議之訴事件，本院於民國111年10月4日言
詞辯論終結，判決如下：
    主  文
被告應給付原告新臺幣49,925元，及自民國111年1月29日起至清
償日止，按年息百分之5計算之利息。
原告其餘之訴駁回。
訴訟費用(除減縮部分外)由被告負擔百分之15，餘由原告負擔。
本判決第1項得假執行。但被告如以新臺幣49,925元為原告預供
擔保後，得免為假執行。
    事實及理由
壹、程序事項
    按訴狀送達後，原告不得將原訴變更或追加他訴，但擴張或
    減縮應受判決事項之聲明者，不在此限，民事訴訟法第255
    條第1項第3款定有明文。本件原告起訴時，聲明第二項「被
    告應給付原告新臺幣(下同)86,837元，及自本起訴狀繕本送
    達於被告之翌日起至清償日止，按年息百分之五計算之利息
    。」，嗣於民國111年10月4日言詞辯論期日當庭變更聲明第
    二項為「被告應給付原告49,925元，及自本起訴狀繕本送達
    於被告之翌日起至清償日止，按年息百分之五計算之利息。
    」。核原告所為訴之變更，屬減縮應受判決事項之聲明，揆
    諸前開法條，並無不合，自應准許。
貳、實體事項
一、原告主張：
(一)被告以台灣雲林地方法院93年度家訴字第45號確定判決為執
    行名義，於108年向本院聲請強制執行原告之財產504,000元
    及自93年11月30日起至清償日止，按年息5%計算之利息並查
    封原告任職於陽明醫院之每月薪水，案經本院強制執行處以
    108年度司執字第16555號，自108年9月起每月查封原告2萬
    元左右之薪水，迄110年12月止，已清償30期，共清償607,0
    96元，已足夠清償被告之債權504,000元及法定利息總額。
(二)原告之債權額為504,000元，年息5%之利息為25,200元，被
    告雖請求原告應自93年11月30日起之法定遲延利息，然依民
    法第126條之規定，利息請求權因五年不行使而時效消滅，
    故被告僅得請求5年即103年9月1日後之利息，總額為25,200
    *5年=126,000元(按：原告所主張時效完成之利息債權金額
    為：245,786元｛計算式：本金504,000元*0.05*(9+32/365+2
    43/365)｝。原告自108年9月起每月扣薪至109年2月13日已清
    償6期為140,812元，是上開利息已清償完畢，並多出14,812
    元，再原告自109年3月起每月平均清償19,428元，只要28期
    就可以將本金及利息清償，於本院預計3個月審理結束，因
    原告就恐被告就清償金額有所爭執，故依強制執行法第14條
    提起本訴，並為請求本院108年度司執字第16555號強制執行
    事件之執行程序應予撤銷(按：93年11月30日至103年8月31
    日之利息金額為245,786元，計算式：504000*(9+32/365+24
    3/365)*5%=245,786，小數點以下四捨五入)。
(三)又被告於93年間另以台中地院92年度婚字第870號及台中高
    分院92年度家上字第150號判決書為執行名義，向本院聲請
    強制執行原告財產645,727元及自93年11月30日起至清償日
    止按年息5%計算之利息，並經本院民事執行處以93年度執字
    第13374號執行，而執行時被告溢收49,925元，為無法律上
    原因獲有利益，爰依民法第179條規定，請求被告應給付原
    告49,925元，及自本起訴狀繕本送達於被告之翌日起至清償
    日止，按年息百分之五計算之利息。
(四)並聲明：1、本院108年度司執字第16555號強制執行程序應
    予撤銷；2、被告被告應給付原告49,925元，及自本起訴狀
    繕本送達於被告之翌日起至清償日止，按年息百分之五計算
    之利息。3、請准宣告假執行。　　　　
二、被告則以：
(一)就本院108年度司執字第16555號強制執行部分，原告於強制
    執行並未對本案債權提出任何抗辯，但於同年對於其他不同
    債權提出時效抗辯，顯見原告係明知有時效利益之情形仍為
    給付，應可認定原告當時應有默示承認債務即拋棄時效利益
    之意思。另原告於111年1月19日方提出本案及時效抗辯，然
    所抗辯之利息部分已於110年3月時即已清償完畢，目前所清
    償債權部分為本金及所剩餘本金衍生之利息，原告現時提出
    相關利息應有時效抗辯已無從撤銷，目前仍在扣款當中。
(二)就本院93年度執字第13374號部分，確實有超收被告49,925
    元。並聲明：原告之訴駁回。如受不利判決願供擔保，免為
    假執行。
三、得心證之理由：
(一)按執行名義成立後，如有消滅或妨礙債權人請求之事由發生
    ，債務人得於強制執行程序終結前，向執行法院對債權人提
    起異議之訴。如以裁判為執行名義時，其為異議原因之事實
    發生在前訴訟言詞辯論終結後者，亦得主張之。強制執行法
    第14條第1項定有明文。次按利息、紅利、租金、贍養費、
    退職金及其他一年或不及一年之定期給付債權，其各期給付
    請求權，因五年間不行使而消滅；時效中斷者，自中斷之事
    由終止時，重行起算；時效完成後，債務人得拒絕給付，民
    法第126條、第137條第1項、第144條第1項分別定有明文。
    是本件原告主張被告持台灣雲林地方法院93年度家訴字第45
    號確定判決為執行名義，於108年方向本院聲請強制執行原
    告之財產504,000元及自93年11月30日起至清償日止，按年
    息5%計算之利息等情，就客觀事實被告並不爭執係於108年
    方聲請強制執行(見本院卷第104頁)，並經本院調閱108年度
    司執字第16555號卷宗核閱無誤。另自該卷宗內之本院繼續
    執行紀錄表觀之，被告聲請強制執行之日期為108年5月10日
    ，執行結果為108年5月27日核發移轉命令，此有被告之民事
    強制執行聲請狀上之本院收文戳章及本院繼續執行紀錄表在
    卷可佐。是被告既已於108年5月10日聲請強制執行自有中斷
    時效之效力，被告對原告就103年5月10日後之利息債權時效
    尚未完成，而被告對原告之93年11月30日至103年5月9日之
    利息債權確已時效完成，且時效完成部分屬於執行名義成立
    後所生有消滅或妨礙債權人請求之事由，原告自得主張。至
    原告主張103年5月10日至103年8月31日利息亦已時效完成，
    尚有違誤，附此敘明。
(二)另按所謂默示之意思表示，係指依表意人之舉動或其他情事
    ，足以間接推知其效果意思者而言，若單純之沉默，則除有
    特別情事，依社會觀念可認為一定意思表示者外，不得謂為
    默示之意思表示。則能否單純以其歷經多年未質疑之消極事
    實，而在無其他特別情事下，逕推論已有默示承認之意思表
    示，亦非無再研求餘地(最高法院111年度台上字第549號裁
    判意旨參照)。再按民法第144條第1項所定關於時效完成後
    之效力，係採抗辯權發生主義，債權於時效完成後，僅債務
    人於債權人請求時得拒絕給付而已，其債權本身仍然存在，
    債權人對債務人之債權，縱經時效完成，但其債權並不因而
    歸於消滅（最高法院72年度台上字第428號、79年度台上字
    第1919號裁判要旨參考）。亦即，債權人之債權縱經時效完
    成，其仍得就債權受償。而債權人受償後，該部分債權即因
    清償而消滅，債務人就該部分已消滅之債權自無從「再」主
    張時效抗辯而拒絕給付，或請求返還之餘地。再者，強制執
    行係債權人聲請執行法院運用公權力，強制債務人履行其債
    務，藉以實現債權之程序，而依民法第309條第1項規定，債
    務人向債權人為清償，經其受領者，債之關係亦消滅。故若
    債權人依強制執行程序受償後，亦生債之關係消滅之效果，
    債務人就該債權即無從主張時效抗辯而拒絕給付，或請求返
    還。
 1、是本件原告雖於111年1月19日起訴時(即本件繫屬時間)方主
    張本件時效抗辯，且對於被告主張原告已於108年另針對其
    他債權提起債務人異議之訴等情並未爭執，然本院認被告對
    於原告之債權各有不同，況僅能認定原告至早於108年方知
    悉時效抗辯之權利，迄提起本訴時尚未滿3年，尚難認原告
    有歷經多年未質疑之消極事實存在，亦無從以此即認原告有
    默示承認的意思。
 2、然本件原告所得主張時效完成之債權為93年11月30日至103
    年5月9日之利息債權，業如上述，且查本件系爭債權並無抵
    償之特別規定，故受償金額依民法第323前段規定，自應先
    抵充費用，次充利息，次充原本。是原告所主張之利息至遲
    業於110年3月15日已受償完畢，此有被告提出之108年度司
    執字第16555號強制執行試算表可佐(見本院卷第59頁至第60
    頁)，而原告於111年1月19日方主張利息債權時效抗辯，依
    前揭說明，應不生得拒絕給付之效果。另賸餘之本金及利息
    均尚未罹於時效，故原告自不得拒絕給付，附此敘明。
(三)按無法律上之原因而受利益，致他人受損害者，應返還其利
    益，民法第179條前段。查本件被告對於原告主張被告持台
    中地院92年度婚字第870號及台中高分院92年度家上字第150
    號判決書為執行名義，向本院聲請強制執行原告財產645,72
    7元及自93年11月30日起至清償日止按年息5%計算之利息，
    並經本院民事執行處以93年度執字第13374號執行，溢收49,
    925元等情，為被告所不爭執，故此部分屬無法律上之原因
    而受利益，致原告受有損害，是原告主張依民法第179條請
    求原告返還49,925元為有理由。　　　
四、綜上所述，原告依強制執行法第14條第1項規定，主張本院1
    08年度司執字第16555號強制執行事件之執行程序應予撤銷
    ，因主張時效抗辯時，屆消滅時效之利息債權已清償完畢，
    故此部分為無理由，應予駁回。再原告依民法第179條規定
    請求原告返還本院93年度執字第13374號強制執行程序溢收
    之49,925元，及自111年1月29日起（送達證書見本院卷第47
    頁）至清償日止，按年息百分之5計算之利息，為有理由，
    應予准許為有理由，應予准許。　　　
五、本件訴訟事證已臻明確，兩造其餘攻擊防禦方法及所提證據
    ，經審酌後認與本件判決結果不生影響，爰不再逐一論述，
    併此敘明。
六、本判決原告勝訴部分係就民事訴訟法第427條訴訟適用簡易
    程序所為被告敗訴之判決，依同法第389條第1項第3款規定
    ，應依職權宣告假執行，故原告請求本院宣告假執行，僅係
    促使本院依職權宣告之提醒，本院無庸另命原告供擔保。另
    民事訴訟法第392條第2項規定，依職權宣告被告如以相當之
    金額預供擔保，得免為假執行。
七、訴訟費用負擔之依據：民事訴訟法第79條。
中　　華　　民　　國　　111 　年　　11　　月　　4 　　日
                  臺灣嘉義地方法院嘉義簡易庭
                                  法　官　謝其達
以上正本係照原本作成。
如對本判決上訴，須於判決送達後20日內向本庭（嘉義市文化路
308之1號）提出上訴狀（均須按他造當事人之人數附繕本）。如
委任律師提起上訴者，應一併繳納上訴審裁判費。
中　　華　　民　　國　　111 　年　　11　　月　　4 　　日
                                  書記官  李珈慧